臺灣臺北地方法院交通事件裁定　　　 100年度交聲字第2008號
原處分機關　臺北市交通事件裁決所
異　議　人
即受處分人　王聰維
上列受處分人因違反道路交通管理處罰條例案件，對於臺北市交
通事件裁決所民國100年7月25日所為之處分（原處分案號：北市
裁罰字第裁22-A1A148865號），聲明異議，本院裁定如下：
    主  文
異議駁回。
    理  由
一、異議人即受處分人王聰維於民國100年4月29日下午4 時40分
    許，駕駛其所有車牌號碼為K6C-330 號重型機車，沿臺北市
    ○○路南往北行駛第3 車道至博愛路與衡陽路之肇事路口時
    ，經臺北市政府警察局交通警察大隊依道路交通安全規則第
    44條第2項及第61條第3項之規定舉發「1.行人穿越道有行人
    通行，不暫停讓行人先行。2.違反道路交通安全規則肇事致
    人受傷」違規，異議人不服，於100年7月4 日提出陳述，嗣
    經原處分機關調查結果，仍認異議人確有上開違規行為，乃
    依上揭規定，於100年7月25日以北市裁罰字第裁22-A1A1488
    65號違反道路交通管理事件裁決書，裁處罰鍰新臺幣（下同
    ）1200元。異議人不服上開裁決，於未逾法定20日期限之10
    0年8月15日（星期一）向原處分機關為本件聲明異議。
二、聲明異議意旨略以：異議人駕駛上開車輛行經上揭時、地路
    口，因行人楊廣闖紅燈在馬路中間，是其於斑馬線前馬上煞
    車，同時鳴按喇叭警告，禮讓行人有10秒之久，楊廣先生先
    愣住後再轉身往後走，其見楊廣先生無欲過馬路，遂重新啟
    動車子，緩慢往前行駛，待機車已過斑馬線，楊廣先生復轉
    身返回欲再過馬路，而衝撞異議人機車左側及左手把，導致
    異議人機車及人身倒地，車身已過斑馬線，可見行人當時並
    未走在斑馬線內，且警詢錄音時異議人亦有提到事故之發生
    係行人愣住後轉身再向前衝且又稍微走在斑馬線外始造成之
    ，為此聲明異議等語。
三、按汽車駕駛人，駕駛汽車行經行人穿越道有行人穿越時，不
    暫停讓行人先行通過者，處新臺幣1,200元以上3,600元以下
    罰鍰，道路交通管理處罰條例第44條第2 項亦定有明文。而
    依道路交通安全規則第2條第1款規定，汽車指在道路上不依
    軌道或電力架線而以原動機行駛之車輛（包括機器腳踏車）
    ，故機車駕駛人亦應依上揭規定為之。經查：
  (一)異議人即受處分人王聰維於上揭時、地有騎乘上開機車進入
    有行人穿越之行人穿越道，且與行人楊廣發生碰撞而人車倒
    地受傷，並致楊廣右手受傷等事實，有臺北市政府警察局10
    0年6月3日北市警交大字第A1A148865號舉發違反道路交通管
    理事件通知單、臺北市交通事件裁決所100年7月25日北市裁
    罰字第22-A1A148865號違反道路交通管理事件裁決書、臺北
    市政府警察局交通警察大隊100年7 月8日北市警交大事字第
    10035459400 號函附卷可稽，且為異議人所不爭執，該情應
    堪認定。
  (二)異議人雖辯稱：其有遵行交通號誌，係行人楊廣闖越紅燈所
    致云云。惟證人楊廣到庭結稱：其係跟著別人一起走，實際
    上並不是闖紅燈，其不是在馬路中間，並未闖紅燈，當時是
    綠燈等語（見本院卷第36頁），而異議人於警詢時亦陳稱：
    其見行人楊廣中間有人等語，有本院勘驗筆錄附卷可稽（見
    本院卷第54頁），足認證人楊廣當時確係跟著別人一起過馬
    路，且為異議人當時所明知，則異議人上開所辯是否屬實，
    已非無疑。況按道路交通管理處罰條例第44條第2 項規定之
    構成要件，課以用路人遵守義務之核心，係為汽機車駕駛人
    駕駛車輛行經行人穿越道遇有行人穿越時，應暫停讓行人先
    行通過，考其立法理由係為確立行人穿越道優先路權之觀念
    ，並讓行人能夠信賴斑馬線而設，規範目的則係要求汽機車
    駕駛人將車輛停在行人穿越道前等候，禮讓行人優先通過，
    使行人行走行人穿越道穿越馬路時，不必顧慮會有汽車通行
    ，對行人之人身造成危險，而非僅在於保障行人的通行權利
    。是以，倘駕駛人於行經行人穿越道時，即應減速接近，並
    遇行人通過時，應先暫停而非搶先行駛，亦非僅憑汽機車駕
    駛人主觀判斷暫無行人即恣意向前行駛，此自道路交通安全
    規則第103條第2項規定：「汽車行經行人穿越道，遇有行人
    穿越時，無論有無交通指揮人員或號誌指示，均應暫停讓行
    人先行通過」亦明。查異議人當時明知上開行人穿越道上仍
    有行人通行，已如上述，其竟仍逕自駕車而過，未暫停禮讓
    行人先行通過，反而徒憑自己之臆測，搶先行人駛過前揭行
    人穿越道，即與禮讓行人優先通行之立法本旨未合，縱認異
    議人上開所辯屬實，亦難對異議人本件違規之行為，為有利
    之認定。
  (三)異議人雖另辯稱：其當時有禮讓行人楊廣有10秒之久，惟楊
    廣先愣住後轉身往後走，其見楊廣無欲過馬路，於是重新啟
    動車子，緩慢往前行駛，待機車已過斑馬線，楊廣先生復轉
    身返回再過馬路，並衝撞至異議人之機車左側及其左手把，
    導致機車及其人身倒地等語，並舉其於警詢時亦有告知警察
    ，楊廣當時轉身返回之事，為其主要論據。然證人楊廣證稱
    ：其當時並無轉身往後走之情形，亦未見有異議人停下來等
    行人先過之情形，異議人當時不管別人怎樣，就直直開，也
    沒有煞車，且當時車子超過一公尺就倒下來（見本院卷第36
    頁及其反面），則異議人上開所辯是否屬實，亦非無疑。而
    異議人於警詢時係向交通員警表示：行人楊廣有走斑馬線，
    且其見到行人楊廣中間有人，行人楊廣闖越紅燈，其按喇叭
    兩三下後，行人楊廣愣住停了一下，其才過，然後行人楊廣
    又馬上衝，撞到騎車子左邊等語，亦有上開勘驗筆錄在卷可
    憑（見本院卷第54頁及其反面），異議人警詢時並未提及行
    人楊廣有何轉身往後走之隻字片語，益徵異議人上開所辯，
    確有不實之處。
  (四)異議人雖又辯稱：楊廣並未走在斑馬線上等語，並提出現場
    及其機車受損照片為憑（見本院卷第39頁至第45頁及第56頁
    ）。然異議人於警詢時稱：楊廣係走斑馬線大概斜斜的位置
    等語，且於交通員警反問「他走斑馬線就對了，有走斑馬線
    就對了」時，答稱「對」，核與異議人上開所辯，顯相矛盾
    。證人楊廣證稱：其當時確實走在斑馬線上，快要到對面，
    其就斜著走等語（見本院卷第36頁），而依卷附現場照片所
    示（見本院卷第56頁），異議人機車於事發後停放之位置，
    距離行人穿越道甚近，足認證人楊廣上開所述，應堪採信，
    即證人楊廣當時確實走在斑馬線上，僅於快要到達對面人行
    道時，始斜著走。證人楊廣所為，依一般社會健全之觀念，
    尚在可容許之範圍，是異議人尚難據此指摘楊廣並未走在斑
    馬線上，其所辯洵不足採。至異議人所提其餘照片，或於事
    後拍攝（見本院卷第39頁及第40頁），或僅足證明該機車有
    受損之情形（見本院卷第41頁至第45頁），亦均難為異議人
    有利之認定。
  (五)綜上，本件事證明確，異議人確有上開違規行為，其所辯均
    難為其有利之認定。
四、綜上所述，異議人確有騎乘上開機車，於前揭時、地，行經
    行人穿越道，遇有行人穿越時，不暫停讓行人先行通過，原
    處分機關依道路交通管理處罰條例第44條第2項、第61條3項
    規定，裁處異議人罰鍰1,200元並記違規點數3點，依法核無
    違誤，本件異議為無理由，應予駁回。
據上論斷，應依道路交通事件處理辦法第18條，裁定如主文。
中    華    民    國   100    年    9     月    30    日
                       交通法庭  法  官  賴武志
以上正本證明與原本無異。
如不服本裁定應於送達後5日內向本院提出抗告狀。
                                 書記官  劉麗英
中    華    民    國   100    年    9     月    30    日